臺灣臺南地方法院交通事件裁定　　　　 95年度交聲字第888號
異議人即　　乙○○
受處分人
上列受處分人因違反道路交通管理處罰條例案件，對於高雄市政
府民國95年9月1日所為之裁決處分（處分案號：高市府交裁字第
裁32-M00000000號）聲明異議，本院裁定如下：
    主  文
異議駁回。
    理  由
一、本件異議意旨略以：異議人即受處分人乙○○（下稱異議人
    ）民國九十五年六月十三日十八時二十分，並未駕駛其所有
    之拼裝重機車行駛於中華路上，該車是停放在臺南縣永康市
    ○○路二八六巷六十一號前，車子並沒有行駛，若說有行駛
    也要有證據，請鈞院撤銷原處分等語。
二、本件異議人之違規行為發生於九十五年六月十三日，係在九
    十四年十二月二十八日修正公布，並於九十五年七月一日施
    行之道路交通管理處罰條例（下稱處罰條例）第十二條規定
    之前；而行政罰法係九十四年二月五日以華總一義字第09
    400016841號命令公布，依該法第四十六條規定，自九十五
    年二月五日開始施行；依行政罰法第五條規定：「行為後法
    律或自治條例有變更者，適用行政機關最初裁處時之法律或
    自治條例。但裁處前之法律或自治條例有利於受處罰者，適
    用最有利於受處罰者之規定。」自應以行政機關「最初裁處
    時」為法律適用之依據。從而本件原處分機關為裁決時係九
    十五年九月一日，比較修法前後道路交通管理處罰條例第十
    二條之處罰規定並未修正，修正後之規定並無不利於異人，
    有關裁處法律之適用，自應依九十四年十二月二十八日修正
    公布，並於九十五年七月一日施行後道路交通管理處罰條例
    第十二條規定予以處理，始符法旨，合先敘明。
三、按拼裝車輛未經核准領用牌證行駛，處新台幣（下同）三千
    六百元以上一萬零八百元以下罰鍰，車輛並沒入之，處罰條
    例第十二條第一項第二款、第二項定有明文。
四、經查：
（一）本件異議人於九十五年六月十三日十八時二十分，駕駛其
      所有拼裝重機車，行經台南縣永康市○○路，停放於同路
      二八六巷六十一號前之事實，有卷附台南縣警察局南縣警
      交字第M00000000號舉發違反道路交通管理事件通知單可
      稽。
（二）證人甲○○即本件舉發之員警於本院九十五年十月三日調
      查時結證：「（本件是否你舉發，情形如何？〈提示舉發
      單並告以要旨〉）是我告發的。」、「（九十五年六月十
      三日下午六時二十分有無對異議人乙○○做出違規舉發？
      ）有的。當時在舉發前，我騎乘警用機車在永康市○○○
      路上由北往南方向行駛，見乙○○先生所騎乘的重型機車
      ，他與我同向，騎在我前面，我見異議人所騎乘的機車左
      轉進入中華路二六二巷內，我繼續跟在異議人後面，看到
      異議人的車牌有異狀，我剛好正要攔停的時候異議人已經
      將車子開到他家門口，我下車請異議人出示駕照及行照，
      異議人當時有出示駕照，但是並未出示行照，經證實異議
      人所駕駛的該部車是未領用牌照，我就問異議人該部車是
      否合法進口，僅尚未領用牌照，但是異議人拿不出完稅證
      明，我在現場就立刻開單舉發。」、「（你確定有看到異
      議人乙○○在九十五年六月十三日六時二十分駕駛拼裝車
      行駛在永康市○○○路上？有無可能誤認？）是的。不可
      能誤認，因為我一直跟到異議人家，所以不可能誤認。」
      、「（對永康分局的書函載明異議人在中華路行駛的時候
      當場攔查，到底是在異議人他家還是在中華路上，請說明
      。）異議人違規行為確實是在中華路上行駛，但是攔查的
      地點確實是在異議人家裡。書函部分可能有簡略，漏未載
      明攔查的地點。但是書函上所載的違規行駛中華路是正確
      的。」等語，製單之員警甲○○依法執行勤務，與異議人
      毫無怨懟，衡情當無自陷偽證罪而構詞誣賴異議人之理，
      復查無積極證據足以證明證人上開證述係屬虛偽，且交通
      警察製單舉發違反道路交通管理處罰條例所列之違規事實
      ，本質上為行政處分，係公務員基於職務上之權力，依法
      就特定之具體事件所為之具公法上效果之單方面行政行為
      ，基於公務員為公法上行為具有公信力之原則，該行政行
      為當可被推定為真正，其據以依法處分之事實認定亦為正
      確無誤。本此公信原則，乃立法者賦予行政機關制定違反
      道路交通事件統一裁罰標準及處理細則，使執勤警員得當
      機處分以達其維護交通秩序、安全之行政目的。若謂公務
      員一切行政行為均需預留證據以證其實，則國家行政勢必
      窒礙難行，據此，刑事訴訟法就犯罪證據有關之規定中，
      與屬行政秩序罰之交通違規裁罰本質不合之部分，自不在
      準用之列。再按執行交通勤務警察依法律規定製單舉發違
      反道路交通管理處罰條例所列之違規事實，並由公路主管
      機關加以處罰，即係行政處分，受處分人不服公路主管機
      關所為之處罰，依道路交通管理處罰條例第八十七條之規
      定向管轄地方法院聲明異議，自屬行政救濟程序，其舉證
      責任分配，應採民事訴訟上舉證責任分配原則，八十七年
      十月二十八日修正公布之行政訴訟法第一百三十六條同揭
      此旨，而明文規定準用民事訴訟法第二百七十七條舉證責
      任分配之原則。是此，異議人雖以前情置辯，惟就未駕駛
      上揭拼裝車輛乙節，並未提出確實事證以供本院調查，是
      其所辯尚非可信，本院亦查無任何證據足資證明執勤員警
      有捏造事實違法取締之情事存在，則執勤警員本其維護交
      通秩序、安全職責所為之舉發，自應受到合法、正確之推
      定。
五、綜上，異議人有於上述時、地，騎乘上開併裝重機車之違規
    事實，既可認定。則原處分機關引用處罰條例第十二條第一
    項第二款及同條第二項之規定，裁處異議人罰鍰三千六百元
    ，於法並無不當，本件異議無理由，應予駁回。
六、據上論結，應依道路交通管理處罰條例第八十七條第二項、
    道路交通案件處理辦法第十九條，裁定如主文。
中　　華　　民　　國　　96　　年　　1 　　月　　18　　日
                  交通法庭法　官　鍾邦久
以上正本證明與原本無異。
如不服本裁定應於送達後5日內向本院提出抗告狀（應附繕本）
。
 　　                     書記官　陳慧玲
中　　華　　民　　國　　96　　年　　1 　　月　　18　　日
